【裁判字號】    95,訴,179
【裁判日期】    950525
【裁判案由】    返還土地
【裁判全文】
臺灣板橋地方法院民事判決               95年度訴字第179號
原      告  北聖國際股份有限公司
法定代理人  丙○○○
訴訟代理人  羅子武律師
複代理人    丁○○
被      告  乙○○
訴訟代理人  游文華律師
複代理人    甲○○
上列當事人間請求返還土地事件，經本院於民國95年5 月11日言
詞辯論終結，判決如下：
    主  文
被告應將坐落臺北縣永和市○○段六四七地號土地上如附圖所示
之A 部分面積一二點二二平方公尺及六四八地號土地上如附圖所
示之B 部分面積０點八六平方公尺之鐵皮房屋拆除，並將土地返
還予原告。
訴訟費用由被告負擔。
本判決第一項於原告以新臺幣肆拾貳萬元供擔保後，得為假執行
。但被告以新臺幣壹佰貳拾陸萬零貳拾伍元為原告預供擔保，免
為假執行。
    事實及理由
一、原告主張：原告公司原為北聖國際有限公司，後變更為北聖
    國際股份有限公司，合先敘明。原告於民國（下同）86年7
    月30日購得坐落於臺北縣永和市○○段第647 、648 地號土
    地（下稱系爭土地），原告曾向訴外人楊秋寶蘭起訴返還本
    件相同之土地，雙方並達成和解在案，惟經原告對楊秋寶蘭
    就系爭土地強制執行時，赫然發覺侵占原告所有系爭土地之
    鐵皮房屋，是自被告及訴外人楊秋寶蘭所分別持有之建物門
    牌號碼為臺北縣永和市○○路8 號所延伸建築，致對於侵占
    原告所有系爭土地之對象，除楊秋寶蘭外，應包括被告。又
    本件系土地遭占有之面積，業經其他案件即原告與訴外人何
    麗華、饒有為、饒德章、饒杏鴻等人因請求給付買賣價金事
    件中，爭執內容之人，故於該訴中，業已聲請審理之法院就
    系爭土地遭被告占用之面積為測量，，並獲臺北縣中和地政
    事務所測得分別為永樂華段第647 地號，面積12.22 平方公
    尺，永和市○○段第648 地號，面積0.86平方公尺，合計13
    .08 平方公尺，為此本於所有權之法律關係請求被告系爭土
    地上之鐵皮房屋拆除並將土地返還原告，同時請求提供擔保
    准予宣告假執行等語。
二、被告則以：
    原告所指占有系爭土地上之鐵皮房屋即門牌號碼臺北縣永和
    市○○路8 號並非被告所築造，而係被告於81年間以買賣為
    原因向其前手即訴外人邱浩能所買受，是被告既非該鐵皮房
    屋之起造人，原告訴請拆屋還地即無理由。又原告所提出之
    複丈成果圖係90年8 月間，距今已近5 年，時隔甚久，已不
    能援用等語置辯。並聲明：原告之訴駁回，如受不利之判決
    ，願供擔保請准宣告假執行。
三、按無權占有為原因，請求返還所有物之訴，被告對原告就其
    物有所有權存在之事實無爭執，而僅以非無權占有為抗辯者
    ，應就其取得占有係有正當權源之事實證明之，如不能證明
    ，則應認原告之請求為有理由（最高法院92年度臺上字第31
    2 號、91年度臺上字第2182號、85年度臺上字第1120號判決
    著有明文）；又按請求返還所有物之訴，應以現在占有該物
    之人為被告，如非現在占有該物之人，縱令所有人之占有係
    因其人之行為而喪失，所有人亦僅於此項行為具備侵權行為
    要件時，得向其人請求賠償損害，要不得本於物上請求權，
    對之請求返還所有物（最高法院29年上字第1601號判例意旨
    參照）。本件原告主張為坐落臺北縣永和市○○段第647 、
    648 地號之土地所有人及上開地號土地上之鐵皮房屋門牌號
    碼臺北縣永和市○○路8 號係被告及訴外人楊秋寶蘭所占用
    ，並提出地所有權狀及土地登記謄本各2 紙與建物登記謄本
    1 紙為證，被告對此亦不爭執，堪信原告之主張為真實。又
    被告雖以系爭建物係其自訴外人邱浩能所買受，伊不知有占
    用到原告之土地，及鐵皮房屋並非其所築造等語資為抗辯；
    惟查：被告對系爭土地為原告所有及占有之事實既不爭執，
    即應由其就有正當權源占有原告所有之系爭土地負舉證責任
    ，其既未能舉證證明有何正當權源，原告自得請求其拆除如
    附圖所示之鐵皮建物，將土地返還予原告。再被告之前手既
    將系爭如附圖所示之鐵皮建物讓與被告，其前手即非現占有
    系爭土地之人，故原告以現占有土地之被告為本件被告，洵
    無不合，被告抗辯並非該鐵皮房屋之起造人，原告請求其拆
    屋還地即無理由等語，要無足採。
四、按「所有人對於無權占有或侵奪其所有物者，得請求返還之
    。對於妨害其所有權者，得請求除去之。有妨害其所有權之
    虞者，得請求防止之」，民法第767 條定有明文。查被告在
    系爭臺北縣永和市○○段647 地號土地上如附圖所示之A 部
    分，面積12.22 平方公尺及648 地號土地上如附圖所示之B
    部分，面積0.86平方公尺之鐵皮房屋，而無權占有系爭土地
    等情，已如前述，揆諸上開法條規定，原告自得請求被告拆
    除地上物，並將土地返還之。從而，原告依民法767 條中段
    、前段之所有物妨害除去請求權、所有物返還請求權規定，
    請求被告將系爭上開建物拆除，並將系爭土地返還予原告，
    自屬有據，應予准許。
五、兩造分別陳明願供擔保請准宣告假執行及免為假執行，核無
    不合，爰分別酌定相當之擔保金額予以准許。
六、因本件事證已臻明確，兩造其餘主張陳述及所提之證據，均
    毋庸再予一一審酌，附此敘明。至被告主張請求傳喚證人即
    介紹買賣鐵皮屋之盧德恩，惟與本件爭點並無關連性，故本
    院認無再予傳喚之必要；另被告主張原告提出之臺北縣中和
    地政事務所90年8 月之複丈成果圖距今已近5 年，認需再予
    重新測量之必要，惟本院認本件系爭之鐵皮房屋從上開中和
    地政事務所測量後，並無任何增建，且被告亦無爭執鐵皮房
    屋從測量後面積已有所改變，是以本院認並無重新測量之必
    要，併予說明。
七、據上論結，本件原告之訴為有理由，依民事訴訟法第78條、
    第390 條第2 項、第392 條第2 項，判決如主文。
中    華    民    國    95    年    5     月    25    日
                     民事第二庭  法  官  潘  長  生
以上正本係照原本作成。
如對本判決上訴，須於判決送達後20日內向本院提出上訴狀。
中    華    民    國    95    年    5     月    25    日
                                書記官  許 清 琳


司法院資訊處製作；財團法人民間司法改革基金會備份。
